臺灣臺中地方法院民事判決　94年度訴字第1179號
原　　　告　丙○○
訴訟代理人　邱華南律師
　　　　　　林坤賢律師
右一人複代
理人　　　　陳榮輝律師
被　　　告　乙○○
訴訟代理人　甲○○
當事人間拆屋還地事件，本院於94年12月1日言詞辯論終結，判
決如下：
    主    文
被告應將坐落於台中市西屯區○○○段963地號土地內，如附圖
所示E-F-e-E連接線土地（面積零點貳平方公尺）之地上建築物
拆除，並將土地返還原告，並應自民國九十四年六月一日起至返
還土地日止，按月給付原告新台幣參拾捌元。
訴訟費用由被告負擔。
本判決於原告以新台幣壹仟伍佰元為被告供擔保後，得假執行。
    事    實
一、原告起訴時，訴之聲明、事實理由請求被告返還之土地記載
    為台中市西平區○○○段948-3土地，本院審理期間，因上
    開土地於94年8月1日合併於同段963地號土地，原告嗣更正
    上開聲明及事實上陳述，依民事訴訟法第256條規定，自應
    准許。
二、原告起訴主張：原告為坐落台中市西平區○○○段948-3地
    號土地之所有權人，於鈞院審理時，上開土地於94年8月1日
    合併於原告所有同段963地號土地，被告所有之建物無權占
    用原告所有如附圖所示E-F-e-E連接線範圍之土地（面積0.2
    平方公尺），爰依民法第767條請求被告拆屋還地，並依不
    當得利、侵權行為法律規定，請求被告按月給付損害金新台
    幣（下同）38元，並聲明：(一)如主文第一項所示；(二)為供擔
    保請准予宣告假執行。
三、被告對於其所有建物占用原告所有前揭土地上如附圖所示E-
    F-e-E連接線範圍之事實雖不爭執，惟以：被告所越界占用
    之土地，在測量誤差範圍內，被告自毋須拆屋還地等語資為
    抗辯。
四、本院得心證之理由：
  (一)原告主張：被告所有之建物無權占用原告所有963地號如附
    圖所示E-F-e-E連接線範圍之土地（面積0.2平方公尺）等情
    ，業經兩造合意由本院囑託內政部土地測量局測量鑑定後，
    製有鑑定書一份在卷足稽，且經本院到場勘驗，前揭土地上
    之建物確實為被告增建之鐵皮屋無訛，此亦有勘驗筆錄在卷
    足憑。
  (二)又內政部土地測量局派員鑑定，係採用精密電子測距經緯儀
    在系爭土地附近施測圖跟點，並經檢核合格後，座為該測區
    之控制點，而後以各圖根點為基點，用上列儀器分別施測系
    爭土地法院指示現場之位置及附近界址點、使用坵行位置並
    計算各界址點之座標值輸入電腦，以自動繪圖儀展繪於鑑測
    原圖上（與地籍圖同比例尺1/500），然後依據台中市中興
    地政事務所保管之地籍圖、圖解地籍圖數值化成果及宗地資
    料等，謄、展繪本案有關土地地籍圖經界線，與前項成果核
    對檢核後，測定於鑑測原圖上，作成鑑定圖，此有前揭鑑定
    書說明在卷足參。本院審之上開鑑定方法系採用數值法測量
    後，另用圖解法測量核對檢核後，才製成系爭鑑定書，而依
    「地籍測量實施規則」第25 1、247、75、76條就「數值法
    」、「圖解法」測量方法之誤差問題，業有規範，故本件測
    量結果已考量上開測量誤差問題後而製成鑑定書，故被告抗
    辯其占用面積在測量誤差範圍內云云，已不足採信。此外被
    告無本院未能舉證證明其有何占用原告所有上開土地之合法
    權源，從而原告主張被告無權占有上開土地，應堪採信。
  (三)按無法律上原因而受利益，致他人受損害者，應返還其利益
    ，民法第179條定有明文。是被告占用系爭土地如附圖所示
    E-F-e-E連接線範圍之土地，面積0.2平方公尺，既未經原告
    同意，並無法律上之原因，且被告顯因而受有利益，並致原
    告受有損害，故原告本於民法第179條之不當得利返還請求
    權，請求被告給付相當於租金之不當得利，自屬有據。次按
    建築房屋之基地租金，依土地法第105條準用同法第97規定
    ，以不超過該土地申報價額年息10%為限。本院審酌上開土
    地位於西屯區○○路附近，附近多為住宅密集林立，惟鄰近
    逢甲商圈，交通便利、經濟繁榮等情，認為系爭土地以土地
    現值10%計算，尚屬合理。準此，原告每月所得請求被告返
    還相當於租金之不當得利為38元（計算式：23,000元／平方
    公尺×0.2平方公尺×10%÷12＝38元，元以下四捨五入）。
  (四)綜上所述，原告依民法第767條所有物返還請求權，請求被
    告將系爭土地如附圖所示E-F-e-E連接線範圍之建物拆除後
    返還上開土地（面積0.2平方公尺），及依民法第179條之不
    當得利返還請求權，請求被告自起訴狀繕本送達之翌日即94
    年6月1日起至返還系爭土地之日止，按月給付原告38元均有
    理由，應予准許。
五、本件原告陳明願供擔保，聲請宣告假執行，經核無不合，爰
    酌定如主文第三項所是之相當擔保金額，准許之。
六、結論：依民事訴訟法第78條、第390條第2項，判決如主文。
中　　華　　民　　國　　94　　年　　12　　月　　15　　日
                  民事第三庭    法  官  陳毓秀
正本係照原本作成。
如對本判決上訴，須於判決送達後20日內向本院提出上訴狀。
中　　華　　民　　國　　94　　年　　12　　月　　15　　日
                                書記官
